臺灣高等法院交通事件裁定　　　　　　 96年度交抗字第543號
抗　告　人　甲○○
即受處分人
上列抗告人因違反道路交通管理處罰條例案件，不服臺灣宜蘭地
方法院，中華民國96年6月29日所為裁定（96年度交聲字第101號
），提起抗告，本院裁定如下：
    主  文
抗告駁回。
    理  由
一、抗告意旨略以：「(一)、貴院提出黃姓警員取締交通違規案件
    已有13年經驗，與異議人亦無仇怨，復參以當時該路口之車
    流量大不，黃姓警員尚能明確證述其行駛方向綠燈號誌所餘
    秒數，顯見黃姓警員當無誤視異議人闖紅之虞。異議人不服
    原因：黃姓警員是否誤視與取締交通違規案件13年經驗無關
    ，同時黃姓警員指出當時他行車方向綠燈號誌所餘秒數，是
    黃姓警員看到他行車方向號誌讀秒號誌，並非看到異議人之
    行車方向交通號誌，在未經求證之下，為何即相信黃姓警員
    之說詞，況且為何同行二位警員中，只有黃姓警員有看到本
    人違規情形，若本人明顯違規，同行警員為何沒看到，另外
    異議人質疑交通號誌都不會有故障情形的可能性嗎？(二)、貴
    院指出倘若異議人未有闖紅燈違規之事實，黃姓警員究無刻
    意左轉取締異議人，而滋生無謂聲明異議糾紛之必要，況本
    件為臨時違規案件，尚難苛責黃姓警員未能即時拍照採證。
    異議人不服原因：黃姓警員是否有可刻意取締異議人，異議
    人不能瞭解貴院從何項證據判斷，本案若不是異議人提出抗
    告，黃姓警員根本不會知道本案會滋生糾紛，而且警員要糾
    舉駕駛人違規本應有充足證據，再進行舉發，難道執勤警員
    都沒有誤判的時候嗎？異議人在此重申不是不願意繳著新台
    幣1800元罰單，異議人請假出庭損失，早已超越該金額，仍
    希望能依證據辦案，本案並非一定是異議人錯或警員錯，目
    前判決理由實仍無法使異議人信服」等語。
二、按道路交通管理處罰條例第53條第1項規定汽車駕駛人，行
    經有燈光號誌管制之交岔路口闖紅燈者，處1,800元以上5,
    400元以下罰鍰。」；第63條第1項第3款規定：「汽車駕駛
    人有第53條之情形者，依原條款處罰鍰外，並記違規點數3
    點。」
三、原處分機關係以：抗告人即受處分人甲○○於民國（下同）
    96年3月3日15時40分，騎乘車牌號碼GXX-800號重型機車，
    行經宜蘭縣羅東鎮○○路與興東路路口，因闖紅燈，經宜蘭
    縣警察局羅東分局警員製單舉發。嗣經原處分機關依道路交
    通管理處罰條例第53條第1項、第63條第1項第3款規定，裁
    處新臺幣（下同）1,800元罰鍰，並記違規點數3點。
四、抗告人聲明異議意旨略以：當時目視交通號誌已轉變為綠燈
    始起步通過該路口，警員車輛在行駛中，如何看到抗告人與
    女友在聊天並且闖紅燈。況當時與抗告人垂直的兩邊車道上
    的車子皆已停下來始行駛，直行時燈號確實已綠燈，並未違
    規等語。
五、原審裁定略以：「證人黃新凱即宜蘭縣警察局羅東分局警員
    證述：「我擔任取締交通違規案件迄今有13年，本件違規案
    件是我取締，違規地點為宜蘭縣羅東鎮○○路與興東路路口
    ，當天我駕駛巡邏車由興東路往宜蘭方向行駛，…我行駛的
    方向是綠燈，我正要通過路口，看到行車方向行人號誌燈剩
    下6秒時發現異議人騎乘重機車搭載另一位女乘客，異議人
    原本於公正路西向停等紅燈，我看到異議人與後座乘客聊天
    ，未注意前方號誌就直行，當時我行車方向號誌綠燈還有6
    秒，我就左轉停在異議人機車旁邊攔下異議人，…當時執行
    巡邏勤務時…我本來要直行，變成左轉去攔異議人。…我駕
    駛巡邏車行駛至興東路與公正路路口時，異議人的機車已經
    起步，超過行駛線，並往前繼續直行。公正路為雙向車道，
    有路邊邊線，並無機車專用道，異議人停在公正路等紅燈時
    ，旁邊有機車及自用小客車，當時興東路直行過公正路十字
    路口車流量不大。紅燈要變成綠燈時，不會有黃燈號誌的轉
    換，而我的行車方向是綠燈，我要左轉時號誌仍是綠燈。當
    時沒有看到其他車輛闖公正路的紅燈，我發現異議人闖紅燈
    時，只有異議人一輛車闖紅燈，我攔下異議人車輛後，其他
    車輛才行駛過」等語，並當庭繪製異議人、警車行進方向及
    相關號誌現場位置圖附卷供參。且觀諸證人黃新凱取締交通
    違規案件已有13年之經驗，與異議人亦無仇怨，復參以當時
    該路口之車流量不大，證人黃新凱尚能明確證述其行駛方向
    綠燈號誌所餘秒數，顯見證人黃新凱當無誤視異議人闖紅燈
    之虞，倘若異議人未有闖紅燈違規之事實，證人黃新凱究無
    刻意左轉取締異議人，而滋生無謂聲明異議糾紛之必要，況
    本件為臨時違規案件，尚難苛責證人黃新凱未能即時拍照採
    證，並遽此為有利於異議人之認定。綜上，可證異議人於96
    年3月3日15時40分，騎乘車牌號碼GXX-800號重型機車，行
    經宜蘭縣羅東鎮○○路與興東路路口，確有闖紅燈之違規事
    實。故異議人仍以前詞抗辯未有闖紅燈違規行為等語，自不
    足採」。
六、經查：
(一)、抗告意旨雖略稱：「黃姓警員是否誤視與取締交通違規案件
    13年經驗無關，同時黃姓警員指出當時他行車方向綠燈號誌
    所餘秒數，是黃姓警員看到他行車方向號誌讀秒號誌，並非
    看到異議人之行車方向交通號誌，在未經求證之下，為何即
    相信黃姓警員之說詞，況且為何同行二位警員中，只有黃姓
    警員有看到本人違規情形，若本人明顯違規，同行警員為何
    沒看到，另外異議人質疑交通號誌都不會有故障情形的可能
    性嗎」等語，然查，交通警察掣單舉發違反道路交通管理處
    罰條例所列之違規事實，本質上為行政處分，係公務員基於
　　職務上之公權力，依法就特定之具體事件所為之具公法上效
  　果之單方面行政行為，如無形式上顯然之瑕疵可指，基於公
    務員為公法上行為具有公信力之原則，該行政行為當可被推
    定為真正，其據以依法處分之事實認定亦為正確無誤，此與
    民事訴訟法第355條第2項規定：「文書依其程式及意旨得認
    作公文書，推定其為真正」之情形相同，本此公信原則，立
    法者乃賦予行政機關制定違反道路交通事件統一裁罰基準及
    處理細則，使執行勤務員警得當機處分，以達其維護交通秩
    序、安全之行政目的。反之，若謂公務員一切行政行為均需
    預留證據以證其實，則國家行政勢必窒礙難行，準此，刑事
    訴訟法就犯罪證據所列有關之規定與屬於行政秩序罰之交通
    違規裁罰本質不合之部分，自不在準用之列。而交通警察執
    勤時就違規事項之判斷與其服務經歷資有關，其就不同方向
    之號誌判斷顯較一般人更具經驗，且證人即舉發警察已經在
    原審具結作證，擔保其陳述之真實性，至於同行警員有無看
    到與抗告人主張之號誌故障，均無任何證據證明，是抗告人
    所陳並非可取。
(二)、至於抗告意旨雖另略稱：「黃姓警員是否有可刻意取締異議
    人，異議人不能瞭解貴院從何項證據判斷，本案若不是異議
    人提出抗告，黃姓警員根本不會知道本案會滋生糾紛，而且
    警員要糾舉駕駛人違規本應有充足證據，再進行舉發，難道
    執勤警員都沒有誤判的時候嗎」等語，惟查，本件舉發員警
    為執行交通、治安勤務之公務員，其觀察程度自較一般人更
    為專注，應無誤認之可能，且抗告人又未能就執勤員警之舉
    發有誤提出相關證據以供調查，本院亦查無任何證據足資證
    明員警有捏造事實違法取締之情事，則執勤員警本其維護交
    通秩序、安全職責所為之舉發，自應受到合法、正確之推定
    ，是抗告人所辯尚難採信。
(三)、綜上，原處分機關以抗告人違規事證明確，援引道路交通管
　　理處罰條例第53條第1項、第63條第1項第3款規定，裁處罰
  　鍰1,800元，並記違規點數3點，於法並無不當，量處亦稱妥
    適。原審以本件抗告人之異議為無理由，應予駁回。經核原
    審裁定認事用法並無不合，本件抗告為無理由，應予駁回。
七、據上論結，應依道路交通案件處理辦法第26條，刑事訴訟
　　法第412條，裁定如主文。
中　　華　　民　　國　　96　　年　　7 　　月　　26　　日
　　　　　　      刑事第十二庭審判長法　官   蔡永昌
　　　　　　　　　　　　　　        法　官   陳榮和
　　　　 　 　　　　　　　　　　    法　官   施俊堯
以上正本證明與原本無異。
不得再抗告。
                                    書記官   孫佩琳
中　　華　　民　　國　　96　　年　　7 　　月　　27　　日
